【裁判字號】    92,易,351
【裁判日期】    921119
【裁判案由】    恐嚇
【裁判全文】
臺灣嘉義地方法院刑事判決                          九十二年度易字第三五一號
    公  訴  人  臺灣嘉義地方法院檢察署檢察官（互股）
    被      告  甲○○
右列被告因恐嚇案件，經檢察官提起公訴（九十二年度偵字第四八七號），本院判決
如左：
    主  文
甲○○無罪。
    理  由
一、公訴意旨略以：緣被告甲○○因不滿告訴人丁○○詐騙財物，復未償款，乃於民
    國九十一年十二月二十日製作傳單，散發丁○○涉有不法之事。嗣為丁○○得悉
    ，乃於九十一年十二月二十五日上午十一時十五分許，至嘉義市○區○○○路三
    九一號甲○○經營之「家昌廚具行」，欲與甲○○理論，詎其等一言不合，甲○○竟基於傷害及恐嚇危害安全之犯意，徒手毆打丁○○之胸部，致其受有左前胸
    挫傷、瘀血，面積七×六公分之傷害。復對丁○○恐嚇稱：要兄弟二、三十人找
    你論輸贏一語，致丁○○於聞後心生畏怖之情。因認被告甲○○涉有刑法第二百
    七十七條第一項之傷害罪嫌及同法第三百零五條之恐嚇危害安全罪嫌云云。
二、按犯罪事實應依證據認定之，無證據不得推定其犯罪事實；又不能證明被告犯罪
    者，應諭知無罪之判決，刑事訴訟法第一百五十四條、第三百零一條第一項分別
    定有明文。認定不利於被告之事實，須依積極證據，苟積極證據不足為不利於被
    告事實之認定時，即應為有利於被告之認定，更不必有何有利之證據。此之所謂
    證據，須確屬能為被告有罪之證明，而無瑕疵可指者，始足當之；再者，犯罪事
    實之認定，應憑證據，所謂證據，須適於為被告犯罪事實之證明者，始得採為斷
    罪資料，如未能發現相當證據，或證據不足以證明，自不能以推測或擬制之方法
    以為裁判基礎；又所謂認定犯罪事實所憑之證據，雖不以直接證據為限，間接證
    據亦包括在內，然而無論直接或間接證據，其為訴訟上之證明，須於通常一般人
    均不致有所懷疑，而得確信其為真實之程度，始得據之為有罪之認定，倘其證明
    尚未達到此一程度，而有合理懷疑存在時，即應為無罪之判決（最高法院二十九
    年上字第三一○五號、三十年上字第八一六號、四十年台上字第八六號、五十三
    年台上字第二七五○號、七十六年台上字第四九八六號判例參照）。次按告訴人
    之指訴係使被告受刑事訴追為主要目的，是其指訴是否與事實相合，仍須調查其
    他證據以資審認；又被害人之陳述如無瑕疵，且就其他方面調查又與事實相符，
    固足採為科刑之基礎，倘其陳述尚有瑕疵，則在未究明前，遽採為論罪科刑之根
    據，即難認為適法，此亦有最高法院五十三年台上字第一三○○號、六十一年台
    上字第三○九九號判例足資參照。
三、公訴人認被告甲○○涉有傷害及恐嚇罪嫌，無非係以告訴人丁○○、證人丙○○
    、乙○○之證詞，以及告訴人所提出之驗傷診斷書及傷勢照片為主要論據。訊據
    被告雖坦承於右揭時、地，與告訴人會面交談，惟堅決否認有何傷害及恐嚇犯行
    ，辯稱：伊並無犯罪之動機，係告訴人不滿伊散發傳單，一進伊之住處內即抓狂
    ，對伊出言恐嚇，伊並無毆打或出言恐嚇告訴人，係告訴人設詞誣陷伊等語。經
    查：
（一）告訴人丁○○前於八十九年間，因詐騙被告甲○○財物之行為，經被告向本院
      提起自訴，本院於九十一年三月二十二日以九十年度自字第四九號判決判處有
      期徒刑三月，嗣經告訴人提起上訴，由臺灣高等法院臺南分院於九十一年五月
      二十二日以九十一年度上易字第五二七號判決駁回上訴確定之事實，有本院九
      十年度自字第四九號、臺灣高等法院臺南分院九十一年度上易字第五二七號判
      決各一件附卷可參，是告訴人確積欠被告債務之事實，應堪認定。又告訴人於
      右揭時、地向被告出言恐嚇稱：「你昨天拿單子到我家去散發，你很行，你既
      然不讓我活，我也不讓你活，我有槍，一支槍才二、三十萬元，我要你死」等
      語，經被告向本院提起自訴，本院於九十二年五月十二日以九十二年度自字第
      二號判決判處有期徒刑六月，嗣經告訴人提起上訴，由臺灣高等法院臺南分院
      於九十二年七月七日以九十二年度上易字第五一六號判決上訴駁回確定等情，
      有本院九十二年度自字第二號、臺灣高等法院臺南分院九十二年度上易字第五
      一六號判決各一份在卷可稽，則告訴人於右揭時、地確有以上開言詞恐嚇被告
      乙節，亦堪予認定，合先敘明。
（二）第查，告訴人丁○○雖指陳被告甲○○有毆打伊之情事，並提出驗傷診明書一
      紙為證，惟其所供其當時係「左胸前」遭被告打傷乙情，與證人即當時到場處
      理之警員乙○○所證之「右胸口」等語顯不相同（見本院卷第八八、九○頁九
      十二年十一月五日審判筆錄），則告訴人與證人乙○○就上開顯而易見之事項
      均未能一致，且有完全相反之情形，顯見告訴人之指訴與證人乙○○之證言均
      有嚴重之瑕疵，自難執此作為論斷被告涉有上開傷害犯行之積極證據；且參以
      告訴人尚且於偵查中供稱：「：：：還拿椅子打我：：：」等語（見九十二年
      度偵字第四八七號偵查卷影本第一四頁），衡情苟確有其事，告訴人於警訊中
      何以就被告持椅子打伊乙情隻字未提，復加以證人乙○○於本院審理時證述：
      「（問：那時候他【即告訴人】有無受傷？）他沒有馬上講，我問了好幾份筆
      錄了，他才說他有被打傷，說被被告打傷」等語（見本院卷第八七、八八頁九
      十二年十一月五日審判筆錄），則衡諸常情，若告訴人確有遭被告毆打，應於
      製作警訊筆錄之初，即將遭被告毆打之情告知警員，豈有將此等重要之事暫待
      片刻後再告知警員之理？是告訴人所言遭被告毆傷乙情，是否確與事實相符而
      可採已非無疑？況被告所經營之廚具行距離該處最近派出所（北門所）僅二、
      三個路口，距離約二、三百公尺之事實，業據證人乙○○結證明確（見本院九
      十二年度自字第二號卷第七一頁九十二年三月三日訊問筆錄），倘告訴人確實
      受到被告毆打，何不直接前往鄰近派出所報案、請求協助處理，反立於被告店
      門口撥打行動電話電召不相干之證人丙○○、並停留於「受害」現場等待證人
      丙○○到場關心，凡此均足見告訴人此部分所陳，已與事理有違，尚難遽信。
      另告訴人雖提出新陽醫院之驗傷診斷書一份（見警卷第一一頁）為證，其上記
      載丁○○：左前胸挫傷、瘀血，面積七×六公分等傷勢，惟既未有任何在場證
      人親見告訴人遭被告毆打，則得否因告訴人受有上開傷害，即遽認係被告所毆
      傷，且受傷之原因甚夥，非必然為被告毆打傷害所致，準此，告訴人所提之驗
      傷診斷書固足證明其受有如驗傷診斷書上所載之傷害，然傷害結果與何人所為
      係分屬二事，仍無從自此推論究係何人所為，是若僅憑該驗傷診斷書即遽認其
      所受之傷害確係被告毆打所致，則於推理上，似不免有稍嫌薄弱之憾。是本院
      認告訴人所提之書證，顯不足以說服法院，使裁判官確信被告犯罪事實之存在
      ，是告訴人指稱遭被告毆打，尚乏其據。
（三）又告訴人丁○○指陳遭被告甲○○恐嚇乙情，經查，告訴人於本院審理九十二
      年度自字第二號案件（下簡稱另案）時，自九十二年一月二十日、同年三月三
      日調查期日至同年四月二十八日審理期日時，均供稱係因受被告毆打後，臨時
      打電話請證人丙○○到場關切云云，並供陳電請證人丙○○到現場前，差不多
      好幾個月未曾與證人丙○○聯絡云云（見另案卷第七二頁九十二年三月三日訊
      問筆錄），證人丙○○甚且附和結證謂：平常很少與告訴人聯絡，工作上有事
      才有聯絡，事發當天告訴人臨時打電話表示在吳鳳北路發生誤會，請渠過去瞭
      解，當天之前，已有一陣子不曾與告訴人聯絡云云（見另案卷第九○、九一頁
      九十二年三月二十四日訊問筆錄）；然查，僅於九十一年十二月二十五日事發
      當日，告訴人所使用（０９３２）０３５３９７之行動電話與證人丙○○所使
      用之（０９１０）８３６９５４號行動電話即有三通通話記錄，其中第一通在
      當日凌晨二時五分許，第二通在當日上午十時十分許，第三通在本案事發前即
      當日上午十一時四分許之事實，有中華電信股份有限公司台北東區營業處92東
      營（二）第二九０號函所附電話通聯記錄一件附卷可稽（見另案卷第六二、六
      三頁），足見告訴人與證人丙○○供陳本件事發前未聯絡乙情，已有不實，從
      而證人丙○○就另案有利告訴人或不利被告之供述，已欠缺憑信性，不具證據
      資格；尚且，觀諸前開電話通聯之時間，其中第一通係在凌晨時分，衡諸常情
      ，倘非告訴人與證人丙○○交往密切，焉有於凌晨時分仍以電話聯絡之理，又
      告訴人於本案事發前，接連與證人丙○○有二通電話通聯，則證人丙○○當日
      到場之目的，顯非如告訴人所供係伊與被告發生紛爭後臨時電請證人丙○○到
      場關切，相對而言，對於告訴人及證人丙○○當日前往被告廚具行之目的，告
      訴人與證人丙○○事先已有洽商，反較合乎事實與論理法則等情，業據本院九
      十二年度自字第二號、臺灣高等法院臺南分院九十二年度上易字第五一六號判
      決所是認，有上開判決書類各一份在卷可稽，就此告訴人及證人丙○○於本院
      審理時雖均到庭證稱伊等當時係誤以為承審法官指其二人多久未見面云云，惟
      就告訴人於另案陳稱：「（問：平常與他【即證人丙○○】保持密切聯絡？）
      有工作才有，平常聯絡的機會很少」、「（問：你當天是突然想要找丙○○，
      或事前就有安排？）突然想找他」、「（問：在本案發生前，有多少時間沒有
      跟丙○○聯絡？）差不多有好幾個月」等語，及證人丙○○於另案證稱：「（
      問：在當天丁○○打電話給你之前，你與丁○○有多久時間沒有聯絡？）不記
      得幾天，有一陣子」、「（問：事發前一天或前一陣子你與丁○○有何生意往
      來？）沒有」等語縱觀之（分別見另案卷第七二、九○、九一頁九十二年三月
      三日、同年三月二十四日訊問筆錄），其二人於本院審理時證述當時係誤會承
      審法官之意云云，顯係避重就輕圖卸之詞及故為迴護被告之舉，均委無足取，
      益見告訴人陳稱係因伊受被告毆打後，事後站立在被告上開店門口電請證人丙○○到場關切作證云云，顯與實情不符，則證人丙○○所為不利於被告之供述
      （即被告恐嚇告訴人部分），顯難作為不利於被告事實之認定。
（四）末查，告訴人丁○○確積欠被告債務七萬餘元之事實，已如前述，則該案所涉
      債務爭端截至該案判決確定已歷時二年，告訴人均未還款，直至本案事發時間
      九十一年十二月二十五日，其間又經過半年之久，告訴人仍未還款，被告方始
      散發傳單表示告訴人詐財不法等情，若謂告訴人果有還款之意，豈有前後歷時
      逾二年半以上仍未見還款，而突於事發當日前往被告營業處所表示欲洽談還款
      事宜之理？況查，告訴人積欠被告債務，被告甚且因此興訟，倘若告訴人事發
      當日確係前往被告廚具行洽談還款事宜，衡諸常情，被告高興尚且不及，焉有
      毆打告訴人之理，足見告訴人所陳：「事發當日前去被告廚具行係為洽談還款
      事宜」云云，顯與常理有違，難認可採。
四、綜上所述，本件公訴人據以認定被告甲○○涉有傷害及恐嚇罪嫌之直接證據之告
    訴人指訴與常理有違，而證人乙○○、丙○○之證詞復因與告訴人之指訴有甚大
    之出入而有重大瑕疵，且告訴人所提之證據，其為訴訟上之證明，尚未達於一般
    人均不致有所懷疑而得確信為真實之程度，均已如前述，是根據「罪證有疑，利
    於被告」之證據法則，即不得遽為不利被告之認定。是本件並無直接證據證明被
    告確有公訴人所指之傷害、恐嚇犯行，雖認定犯罪事實所憑之證據，不以直接證
    據為限，惟本院綜合卷附之其他間接證據，無從本於推理之作用，認定被告確有
    上開犯行，是本院認被告辯解非無可採，此外，復查無其他積極證據足資證明被
    告確有公訴意旨所指傷害及恐嚇告訴人之犯行，揆諸首開說明，本件既不能證明
    被告犯有傷害及恐嚇罪嫌，自應無罪之諭知。
據上論斷，應依刑事訴訟法第三百零一條第一項，判決如主文。
本案經檢察官朱介斌到庭執行職務。
中      華      民      國    九十二    年     十一     月     十九     日
                                    臺灣嘉義地方法院刑事第五庭
                                      審判長法  官  黃  國  益
                                            法  官  李  文  輝
                                            法  官  黃  仁  勇
右正本證明與原本無異。
如不服本判決，應於判決送達後十日內向本院提出上訴狀( 應附繕本 )。告訴人或被
害人如對於本判決不服者，應具備理由請求檢察官上訴，其上訴期間之計算係以檢察
官收受判決正本之日期為準。
中      華      民      國    九十二    年     十一     月     十九     日
                                            書記官  呂  權  芳


司法院資訊處製作；財團法人民間司法改革基金會備份。
